臺灣高等法院臺南分院刑事判決　　　　　　九十年度上易字第一四五六號　　　Ｃ
　　　上　訴　人　臺灣嘉義地方法院檢察署檢察官
　　　被　　　告　丁　○　○
右上訴人因被告詐欺案件，不服臺灣嘉義地方法院八十九年度易字第七八八號中華民
國九十年七月十八日第一審判決（起訴案號：臺灣嘉義地方法院檢察署八十九年度偵
字第三七○四號），提起上訴，本院判決如左：
      主      文
原判決撤銷。
丁○○共同連續意圖為自己或第三人不法之所有，以詐術使人將本人之物交付，處有
期徒刑伍月，如易科罰金以參佰元折算壹日。
      事      實
一、丁○○與戊○○（另行起訴，現由原審通緝中）係夫妻關係，二人明知自己經濟
    狀況不良，已無清償能力，竟仍基於意圖為自己不法所有之概括犯意，由丁○○
    出面先於民國八十七年一月十九日至甲○○位於嘉義市○○○路三一九巷五號之
    住處，向甲○○詐稱其需資金週轉為由，欲借款新台幣（下同）一百十二萬四千
    元，復於八十七年一月二十六日、八十七年二月至七月間，以同一理由，陸續向
    甲○○之母丙○○○借款四百九十三萬二千五百元、及甲○○之姊乙○○借款一
    百五十萬元，其間承諾提供其所有位於台南縣新營市○○○段一九六號、同段一
    九六之一號田地及其父洪褔來（業據臺灣嘉義地方法院檢察署檢察官為不起訴處
    分）所有位於台南縣新營市○○段三八五之六號「建地」作為借款擔保，並為求
    取信甲○○、鄭碧月、乙○○，丁○○曾提示由戊○○與台南縣鹽水鎮公所簽立
    之「購置一九九八年份全新國產柴油傾洩密封式垃圾車合約書」，表示其承包公
    家工程，資力不錯，並陸續交付發票人分別為戊○○、仕嘉貿易有限公司負責人
    丁○○、國銓汽車車體工廠負責人戊○○、陳幼女、吳秀英（以上二人均另為不
    起訴處分）等人之支票，致甲○○、丙○○○、乙○○等均因之陷於錯誤而如數
    交付前揭款項。詎上開支票屆期提示時，卻均因拒絕往來而遭退票，而丁○○就
    上開「土地設定擔保所為之承諾亦未履行」，復屢催無著，甲○○、丙○○○、
    乙○○始知受騙。
二、案經甲○○、丙○○○、乙○○訴請檢察官偵查起訴。
      理      由
一、訊據被告丁○○堅決否認有何詐欺之犯行，辯稱：伊雖確於上揭時、地向告訴人
    甲○○、丙○○○、乙○○借貸上開金額，惟其借款時均已告知告訴人等其借款
    之目的係其所經營之工廠急需週轉及清償其向地下錢莊之借款，並非自始有意詐
    騙等語。惟查前揭事實業據告訴人甲○○等指訴甚詳，並有上開支票、支票退票
    理由單、借款證明、明細表、存摺、金錢借貸契約書、切結書、信件、土地所有
    權狀等影本為據。復查：
    (1)、被告持以借款之支票，均為拒絕往來戶，而全數無法兌現之事實，亦有台灣
        銀行新營分行八十九年二月二十四日（八九）銀新營字第五三九號、華南銀
        行新營分行八十九年三月一日華新營字第三五號、第一銀行新營分行八十九
        年二月十八日一新營字第三六號函及各該函所附之帳戶往來明細表在卷足證
        。又其間所提供其所有位於台南縣新營市○○○段一九六號、同段一九六之
        一號田地及其父洪褔來所有位於台南縣新營市○○段三八五之六號「建地」
        作為借款擔保之承諾亦未履行，且該土地亦無擔保之價值，為被告所不否認
        。
    (2)、況查其中陳幼女乃被告弟弟之女友，被告借其名義開戶後，領取支票使用等
        情，被告於本院審理中供認不諱，是被告簽發該支票佯稱係客票向告訴人借
        款，自屬施用詐術無疑。
    (3)、至被告辯稱：係告訴人主動借給伊錢去還地下錢莊的錢，伊並無隱匿其經濟
        狀況而使告訴人等陷於錯誤而交付金錢等語，查被告工廠發生危機曾告訴被
        害人，固為告訴人甲○○所不否認，惟被告同時向告訴人宣稱：「有標到公
        家的工程，他的工廠不會倒」等語，另證人吳政諒（即告訴人甲○○之弟）
        亦證稱伊曾到戊○○所經營之工廠出面找丁○○談借錢之事，當時戊○○有
        出來說工廠土地都是他們的，他們信用很好，且經營利潤很高等語，以資取
        信於被害人。復查被告所標得之台南縣鹽水鎮公所垃圾車工程，被告於八十
        七年十一月六日交車，同年十一月三十日領取款項（有台南縣鹽水鎮公所九
        一鹽所清字第一○二三號函在卷），被告並未將領得款項償還救助其度過危
        機之告訴人，已足認其有不法所有之意圖而施用詐術，況查告訴人乃殘障之
        人，若被告借款之初，未給予相當之還款承諾，告訴人豈有將畢生存款悉數
        借予被告而陷自己生活窘困之理，故要難以被告曾告知其經濟狀況，而認其
        無施用詐術，所辯無非卸責之詞，殊無足採。
二、核被告所為係犯刑法第三百三十九條第一項之詐欺取財罪，其先後多次犯行，時
    間緊接，犯罪構成要件相同，顯均係基於概括之犯意反覆為之，應依刑法第五十
    六條連續犯之規定論以一罪並加重其刑。又被告丁○○與其配偶戊○○就上開犯
    行有犯意之聯絡及行為之分擔，均為共同正犯。
三、原審法院未詳細調查，並詳為勾稽全案證據調查所得，遽以被告並無隱匿其經濟
    狀況，告訴人仍願接受被告所交付之支票，認告訴人預見被告之經濟能力有好轉
    之機，而甘冒風險，而即為被告無罪判決諭知，容有未洽，公訴人上訴意旨亦執
    此指摘原判決此部分不當，為有理由，自應由本院將原判決撤銷改判。爰審酌被
    告犯罪之動機、目的、手段、詐騙所得達七百五十餘萬元及其品性、生活狀況、
    智識程度、犯罪所生之損害，本應從重量刑，惟念被告因此與其夫離婚，現尚有
    三名子女賴其照顧等一切情狀，從輕量處有期徒刑五月，如易科罰金以參佰元折
    算壹日。
據上論斷，應依刑事訴訟法第三百六十九條第一項前段、第三百六十四條、第二百九
十九條第一項前段、刑法第三百三十九條第一項、第二十八條、第四十一條、罰金罰
鍰提高標準條例第一條前段、第二條判決如主文。
本案經檢察官蘇南桓到庭執行職務。
中    華    民    國      九十一      年      四      月      二十二    日
                                  臺灣高等法院臺南分院刑事第四庭
                                      審判長法官  陳    義    仲
                                            法官  蔡    崇    義
                                            法官  宋    明    蒼
右正本證明與原本無異。
不得上訴。
                                      法院書記官  余    素    美
中    華    民    國      九十一      年      四      月     二十三     日
附錄本案論罪科刑法條全文：
刑法第三百三十九條：
意圖為自己或第三人不法之所有，以詐術使人將本人或第三人之物交付者，處五年以
下有期徒刑、拘役或科或併科一千元以下罰金。
以前項方法得財產上不法之利益或使第三人得之者，亦同。
前二項之未遂犯罰之。
